【裁判字號】    95,訴,176
【裁判日期】    950330
【裁判案由】    侵權行為損害賠償
【裁判全文】
臺灣板橋地方法院民事判決               95年度訴字第176號
原      告  甲○○
被      告  乙○○
上列當事人間請求侵權行為損害賠償事件，經本院於民國95年3
月16日言詞辯論終結，判決如下：
    主  文
被告應給付原告新台幣伍拾肆萬肆仟貳佰柒拾貳元，及自民國九
十四年九月六日起至清償日止，按年息百分之五計算之利息。原
告其餘之訴駁回。
訴訟費用由被告負擔十分之七，餘由原告負擔。
    事實及理由
一、程序方面：
    本件被告經合法通知，未於言詞辯論期日到場，核無民事訴
    訟法第386 條各款所列情形，爰依原告聲請，由其一造辯論
    而為判決。
二、原告主張：
  (一)被告於民國93年9月17日上午11時15分許，駕駛車號HZ-2190
    號自用小客車（下稱系爭汽車），沿臺北縣五股鄉○○路99
    巷之支線道駛出，行至工商路99巷口之閃光紅燈交叉路口，
    欲左轉幹道工商路時，原應注意車輛行經閃光紅燈號誌路口
    ，支線道車應暫停讓幹道車先行，且依當時客觀情事，又無
    不能注意之情形，竟疏未注意上開規定，貿然左轉。適原告
    由訴外人林志鵬搭載，騎乘車號MM6-377 號重型機車（下稱
    系爭機車）沿臺北縣五股鄉○○路往新五路方向行駛，行經
    前開閃光黃燈同一路口，忽見被告所駕系爭汽車左轉而來，
    閃煞不及，致系爭機車右側車身及車頭遭系爭汽車之右前保
    險桿擦撞後，倒在來車車道之交叉路口內，原告因而受有右
    踝開放性二踝骨折之傷害，爰依侵權行為法律關係提起本訴
    ，請求被告賠償原告所受損害。
  (二)茲就原告請求之金額說明於下：
    (1)醫療費用：原告自93年9 月17日迄起訴時，共計支出醫療
      費用新臺幣（下同）29,282元（自費部分）。
    (2)增加生活上之支出：交通費用：原告因車禍受有右踝開
      放性二踝骨折之傷害，不良於行，往返醫院共支出交通費
      28,250元。原告於93年7 、8 月間繳交汽車駕駛訓練等
      相關費用12,000元，因車禍受傷致無法上課；另因傷無法
      自行洗髮，購入洗髮卡3張，計3,600元。
    (3)工作損失：原告於車禍前即任職於金華寵物用品商行擔任
      副店長工作，每月薪資35,000元，於車禍受傷後無法工作
      時間長達1 年（自93年9 月18日起至94年9 月17日止），
      此部分請求賠償420,000元。
    (4)非財產損害賠償：原告為大學畢業、未婚、目前租賃房屋
      與父母同住，父母均年事已高，且宿疾纏身，故原告為家
      中經濟支柱。車禍前原告任職寵物店擔任副店長，由於工
      作性質需長久站立且需搬重物，是因系爭車禍所造成腳部
      傷害，非但造成原告需長期復健影響日常生活，更影響工
      作昇遷，精神上損害至巨，此部分爰請求被告賠償300,00
      0 元。
  (三)併為聲明：被告應給付原告793,132 元，及自起訴狀繕本送
    達翌日（即94年9 月6 日）起至清償日止，按年息5%計算算
    之利息。
三、原告主張：被告於93年9 月17日上午11時15分許，駕駛系爭
    汽車，沿臺北縣五股鄉○○路99巷之支線道駛出，行至工商
    路99巷口之閃光紅燈交叉路口，欲左轉幹道工商路時，原應
    注意車輛行經閃光紅燈號誌路口，支線道車應暫停讓幹道車
    先行，且依當時客觀情事，又無不能注意之情形，竟疏未注
    意上開規定，貿然左轉，過失撞及訴外人林志鵬騎乘沿臺北
    縣五股鄉○○路往新五路方向行駛之系爭機車，致機車後座
    之原告因而受有右踝開放性二踝骨折之傷害，依侵權行為法
    律關係應由被告就原告所受損害負賠償之責等情，業據提出
    診斷證明書一份為憑，且有道路交通事故現場圖、道路交通
    故調查表各一份及照片6 幀在卷可佐。參以，本件車禍經送
    臺灣省臺北縣區車輛行車事故鑑定委員會鑑定結果，認被告
    駕駛系爭汽車，行經閃光紅燈號誌交叉路口，支線道車左轉
    未暫停讓幹道車先行為肇事主因；林志鵬駕駛系爭機車，行
    經閃黃燈號誌交叉路口，未注意車前狀況為肇事次因，有該
    會94年5 月30日北鑑字第940551號鑑定意見書在卷可稽，兩
    造亦對鑑定結果未有爭執（詳卷附臺灣板橋地方法院檢察署
    94年度偵字第6295號非駕業務傷害案94年6 月14日訊問筆錄
    ），原告前開主張，自可認為真正。
四、按損害之發生或擴大，被害人與有過失者，法院得減輕賠償
    金額，或免除之。重大之損害原因，為債務人所不及知，而
    被害人不預促其注意或怠於避免或減少損害者，為與有過失
    。前2 項之規定，於被害人之代理人或使用人與有過失者，
    準用之，民法第217 條定有明文。次按駕駛機車有過失致坐
    於後座之人被他人駕駛之車撞死者，後座之人係因藉駕駛人
    載送而擴大其活動範圍，駕駛人為之駕駛機車，應認係後座
    之人之使用人（最高法院74年台上字第1170號判例意旨參照
    ）。查被告既因過失不法侵害原告致原告受傷，依民法第
    184 條第1 項前段、第19 1條之2 、第193 條、第195 條規
    定，自應對原告所支出之醫療費用、增加生活需要及非財產
    上損害負侵權損害賠償責任。惟依前所述，被告駕駛系爭行
    經閃光紅燈號誌交叉路口，支線道車左轉未暫停讓幹道車先
    行為肇事主因；原告之使用人林志鵬駕駛系爭機車，行經閃
    黃燈號誌交叉路口，未注意車前狀況亦有過失，則本院審酌
    結果認依民法第217 條第3 項準用同第1 項規定原告就其使
    用人之過失亦應同負30% 之過失責任，並按比例減輕賠償金
    額30% 。茲就原告請求之金額逐項論列如後：
  (一)醫療費用：原告主張，其自93年9 月17日迄起訴時，共計支
    出醫療費用29,282元（自費部分），業據提出醫療費用單據
    影本22紙、發票影本1 紙為證；被告已於相當時期受合法通
    知，而於言詞辯論期日不到場，亦未提出準備書狀爭執，依
    民事訴訟法第280 條第3 項準用同條第1 項規定，應視同自
    認原告主張，是原告前開主張，應予准許。
  (二)增加生活上之支出：
    (1)交通費用：原告主張：因車禍受有右踝開放性二踝骨折之
      傷害，不良於行，往返醫院共支出交通費28,250元等情，
      經本院審酌原告受傷部位為腳部，確有額外支出交通費之
      必要；及參酌被告依前規定已視同自認原告主張，認原告
      此部分請求為有理由，應予准許。
    (2)原告另主張：其於93年7 、8 月間繳交汽車駕駛訓練等相
      關費用12,000 元 ，因車禍受傷致無法上課；另因傷無法
      自行洗髮，購入洗髮卡3 張，計3,600 元等情，並提出證
      明書1 紙及收據3 紙為證。惟查，原告所提出繳交駕訓班
      費用之證明，僅能證明原告有為前開支出，並無法為原告
      於受傷後即無法延訓或甚至退費之佐，是單憑前開支出證
      明，並無足為原告已受有損害之證明。另原告受傷部分為
      腳部，原告既未證明何以其腳部受傷即無法自行洗髮，縱
      確有洗髮支出，亦難認與所受傷害因有何因果關係，是原
      告前開請求，洵屬無據，應予剔除。
  (三)工作損失：原告主張，其於車禍前即任職於金華寵物用品商
    行擔任副店長工作，每月薪資35,000元，於車禍受傷後無法
    工作時間長達1 年（自93年9 月18日起至94年9 月17日止）
    ，此部分請求賠償420,000 元等情，業據提出員工薪資證明
    書及診斷證明書（依卷附94年6 月10日馬階紀念醫院診斷證
    明書記載：「患者於93年9 月17日入院手術治療，於93年12
    月10日開始接受復健治療，目前病人踝關節攣縮，右下肢無
    力，無法從事粗重工作及久站，建議繼續復健治療半年左右
    」等情。）為證，原告前開主張，自屬有據，應予准許。
  (四)非財產損害賠償：原告主張：其為大學畢業、未婚、目前租
    賃房屋與父母同住，父母均年事已高，且宿疾纏身，故原告
    為家中經濟支柱。車禍前原告任職寵物店擔任副店長，由於
    工作性質需長久站立且需搬重物，是因系爭車禍所造成腳部
    傷害，非但造成原告需長期復健影響日常生活，更影響工作
    昇遷，精神上損害至巨，此部分爰請求被告賠償300,000 元
    等情。經本院審酌原告為大學畢業、未婚、目前租賃房屋與
    父母同住、車禍前擔任寵物店擔任副店長月薪35,000元及因
    本件車禍發生受有右踝開放性二踝骨折之傷害，復健治療時
    間長達1 年有餘（有畢業證書、戶籍謄本、租賃契約書、服
    務證明書及診斷證明書各一份在卷可佐）；被告為高職畢業
    、未婚、無業、家境小康（有警訊筆錄及戶籍謄本各一份在
    卷可憑）等兩造之教育程度、收入、社會地位等一切情狀，
    認原告請求之非財產上損害賠償以300,000 元計，並無過巨
    ，應予准許。
  (五)綜上，原告本於侵權行為法律關係所受損害合計777,532 元
    （29,282+28,250+420,000+ 300,000=777,532），再依前述
    減輕被告30% 之過失責任後，本件原告得請求被告賠償
    544,272 元（777,532*0.3=544,272）
五、從而，原告依侵權行為之法律關係，請求被告給付544,272
    元及自94年9 月6 日起至清償日止，按年息5%計算之利息，
    為有理由，應予准許，逾此部分之請求，則屬無據，應予駁
    回。
據上論結，本件原告之訴為有一部理由，一部無理由，依民事訴
訟法第385條第1項前段、第79條，判決如主文。
中    華    民    國    95    年    3     月    30    日
                  民事第一庭    法  官  黃信滿
以上正本係照原本作成
如對本判決上訴，須於判決送達後20日內向本院提出上訴狀
中    華    民    國    95    年    3     月    30    日
                            書記官  吳美瑤


司法院資訊處製作；財團法人民間司法改革基金會備份。
